【裁判字號】    97,易,3374
【裁判日期】    981023
【裁判案由】    妨害公務
【裁判全文】
臺灣臺北地方法院刑事判決              97年度易字第3374號
公  訴  人  臺灣臺北地方法院檢察署檢察官
被      告  乙○○
上列被告因妨害公務案件，經檢察官提起公訴（97年度偵字第22
214號），本院判決如下：
    主  文
乙○○傷害人之身體，處罰金新臺幣貳萬元，如易服勞役，以新
臺幣壹仟元折算壹日。又對於公務員依法執行職務時，施強暴，
處拘役貳拾日，如易科罰金，以新臺幣壹仟元折算壹日。
    事  實
一、乙○○罹精神分裂症，致依其辨識而行為之能力顯著降低，
    於民國97年9月30日下午3時許在臺北市中正區○○○路102
    號行政院衛生署（下稱衛生署），因陳情未果，竟基於傷害
    犯意，怒而抓扯在場丙○○頭髮朝牆壁撞擊，致其右側頭部
    挫傷、前胸抓傷。乙○○明知嗣據報到場處理之臺北市政府
    警察局中正第二分局南昌路派出所警員甲○○、張耿豪係依
    法執行盤查職務公務員，另基於妨害公務犯意，於同日下午
    3時15分許在前揭路116巷，揮拳毆打甲○○而施以強暴，致
    其受有左耳、左臉頰紅腫之傷害（傷害部分未據告訴），經
    警當場逮捕。
二、案經丙○○訴由臺北市政府警察局中正第二分局報請臺灣臺
    北地方法院檢察署檢察官偵查起訴。
    理  由
壹、證據能力：
一、告訴人即證人丙○○警詢陳述、國立臺灣大學醫學院附設醫
    院（下稱臺大醫院）97年9月30日診斷證明書、警員甲○○
    職務報告、員警工作登記簿，分係被告以外之人於審判外之
    言詞、書面陳述，惟當事人未於言詞辯論終結前聲明異議，
    亦無聲請傳訊，顯放棄行使詰問權，本院審酌該陳述作成時
    情況，俱無違法、不當之處或證明力明顯過低之瑕疵，適為
    本案證據；而證人丙○○、甲○○、張耿豪於偵查中向檢察
    官所為之陳述，業經具結，復查無顯不可信之情，依刑事訴
    訟法第159條之5、第159條之1第2項規定，均具證據能力。
    至其餘憑以認定本案犯罪事實之非供述證據（詳後述），查
    無違反法定程式取得之情，依同法第158條之4規定反面解釋
    ，應具證據能力。
貳、實體部分：
一、訊據被告乙○○固坦認：拉扯告訴人頭髮等語【臺灣臺北地
    方法院檢察署97年度偵字第22214號卷（下稱偵卷）第37頁
    、本院卷第11頁背面】，惟矢口否認有何傷害、妨害公務犯
    行，辯稱：未抓告訴人頭部撞牆、未打警員云云。惟查，被
    告抓扯告訴人頭髮撞擊牆壁，致其受有前揭傷勢，嗣揮拳毆
    打依法執行盤查職務警員甲○○等情，除據被告供承：抓扯
    告訴人等語明確，復經證人即告訴人丙○○於偵查、本院審
    理時證述：被告用雙手抓住伊頭髮往下扯，將伊頭朝牆壁撞
    兩下，前胸抓傷係因被告掐伊脖子，手滑下來抓到前胸所致
    ，及證人警員張耿豪證稱：伊與甲○○執行巡邏，接獲通報
    衛生署有人在鬧事，伊等在愛國東路116巷口攔下她，並告
    知被告伊等在依法執行公務，被告很氣憤，即打甲○○左邊
    一巴掌（偵卷第31頁），暨證人即警員甲○○於偵查、本院
    時證述：伊當時告知被告若不留資料，將帶回所查驗身分，
    被告就一拳揮過來打伊左耳，致伊左耳受傷、左臉有紅腫等
    語明確（本院卷第149頁、偵卷第32頁），衡丙○○、甲○○與被告素不相識，實無故捏虛詞構陷被告致己亦受偽證罪
    嫌追訴處罰風險之可能與必要，渠等證詞應係可採，再佐以
    卷附甲○○受傷照片、臺大醫院診斷證明書、員警工作登記
    簿、職務報告（偵卷第12、40、9-10頁），足認被告確有傷
    害、妨害公務犯行，其上揭所辯，顯係卸責之詞，無足採信
    ，本案事證明確，被告犯行，洵堪認定，應依法論科。
二、核被告所為，係犯刑法第135條第1項對公務員依法執行職務
    施強暴罪、第277條第1項傷害罪。而被告所犯妨害公務、傷
    害二罪間，犯意各別，行為互殊，應分論併罰。查卷附臺北
    市立聯合醫院松德院區精神鑑定報告書認：「鄒女係一精神
    分裂症患者，病發至今已逾9年，受鑑定時雖自稱在國泰綜
    合醫院精神科門診接受治療，然仍呈現強烈之被害妄想症狀
    ，受鑑定後且曾再次住院治療。鄒女於鑑定時自稱國中時期
    開始，多年來遭受國家迫害，對其進行「人體試驗」，故於
    97年9月30日下午前往衛生署陳情。鄒女陳述與證人張耿豪
    於同年10月28日受檢察官訊問時之陳述（她說衛生署把她當
    成人體實驗，她今天來衛生署是來找署長討公道」）一致，
    因此，鄒女當日係因被害妄想症狀之影響而前往衛生署，應
    屬無疑。鄒女於97年9月30日被捕後，在臺北市政府警察局
    中正第二分局南昌路派出所接受警方訊問時，稱「丙○○我
    只有抓她頭髮，並沒有抓她頭去撞牆」，「衛生署不配合我
    做出說明，所以我沒必要配合警方」，而其施加於執法員警
    之暴力行為「是員警在制伏我時我本能的反應」，顯見鄒女
    當時能辨識傷害、妨害公務行為之違法性。惟鄒女當時既因
    被害妄想症狀影響，而採取前往衛生署陳情（或「討公道」
    ）行為，其精神分裂症病情顯屬活躍，對於一己強烈情緒、
    攻擊衝動之控制能力因而遜於病情緩解期，更遠遜於其尚未
    罹病時。因此，鑑定人認為，鄒女行為當時，因罹患「精神
    分裂症」，且處於病情活躍期，致雖能辨識一己行為違法，
    然其依辨識而行為之能力已顯著降低」（本院卷第136-138
    頁），是被告於本案行為時，既因精神分裂症致依其辨識而
    行為之能力顯著減低，應依刑法第19條第2項規定減輕其刑
    。爰審酌被告無前科，有臺灣高等法院被告前案紀錄表在卷
    為證，素行尚可；其所為妨礙公權力行使，損及國家威信；
    又僅供認部分犯行，至今仍未與告訴人和解，犯後態度欠佳
    ，難認其具悔意；兼衡其國中畢業智識程度、犯罪動機、目
    的、手段、生活狀況、告訴人傷勢等一切情狀，分別量處如
    主文所示之刑，並就拘役、罰金部分各諭知易科罰金、易服
    勞役折算標準。又被告行為後，經總統於98年1月21日公布
    修正，自同年9月1日起施行之刑法第41條，因該次修正，係
    屬檢察官執行時所應處理之事項，非為刑罰法律有變更，自
    無庸比較新舊法，應逕適用修正後刑法第41條。而刑法第42
    條於被告行為後之98年6月10日經總統公布修正，於同年月1
    2日生效，該次修正理由謂：「一、第一項至第五項、第七
    項及第八項未修正。二、原條文於九十四年間修正時，係將
    修正前之第二項及第三項分別移為原條文第三項及第五項，
    並新增第四項。惟修正前之第四項於移列為原條文第六項時
    ，並未配合調整所引項次，致生爭議，爰予酌修」，是本次
    修正僅為條項內容之更正，非法律有變更，即無有利或不利
    之情，自無庸為新舊法比較，應逕適用修正後刑法第42條規
    定，附此敘明。
據上論斷，應依刑事訴訟法第284條之1、第299條第1項前段，刑
法第135條第1項、第277條第1項、第19條第2項、（修正後）第4
1條第1項前段、（修正後）第42條第3項前段，刑法施行法第1條
之1第1項、第2項前段，判決如主文。
本案經檢察官郭騰月到庭執行職務。
中    華    民    國    98    年    10    月    23    日
                    臺灣臺北地方法院刑事第14庭
                              法  官  陳琪媛
以上正本證明與原本無異。
如不服本判決，應於送達後10日內向本院提出上訴書狀，並應敘
述具體理由，其未敘述上訴理由者，應於上訴期間屆滿後20日內
向本院補提理由書。
                              書記官  陳豪達
中    華    民    國    98    年    10    月    23    日
附錄法條全文：
中華民國刑法第135條
對於公務員依法執行職務時，施強暴脅迫者，處3年以下有期徒
刑、拘役或3百元以下罰金。
意圖使公務員執行一定之職務或妨害其依法執行一定之職務或使
公務員辭職，而施強暴脅迫者，亦同。
犯前二項之罪，因而致公務員於死者，處無期徒刑或7年以上有
期徒刑；致重傷者，處3年以上、10年以下有期徒刑。
中華民國刑法第277條
傷害人之身體或健康者，處3年以下有期徒刑、拘役或1千元以下
罰金。
犯前項之罪因而致人於死者，處無期徒刑或7年以上有期徒刑；
致重傷者，處3年以上10年以下有期徒刑。


司法院資訊處製作；財團法人民間司法改革基金會備份。
